【裁判字號】    99,小,1
【裁判日期】    990406
【裁判案由】    損害賠償
【裁判全文】
臺灣臺中地方法院民事判決  99年度小字第1號
原      告  甲○○
被      告  丙○○
            丁○○
            乙○○
上列三人共同
訴訟代理人  蔡瑞煙律師
上列被告因傷害等案件（本院98年度易字第438號），經原告提
起刑事附帶民事訴訟請求損害賠償（本院98年度附民字第419號
），本院刑事庭裁定移送前來，本院於民國99年3月23日言詞辯
論終結，判決如下：
    主    文
被告應連帶給付原告新台幣壹萬伍仟陸佰捌拾元。
原告其餘之訴駁回。
本判決原告勝訴部分，得假執行；但被告如以新台幣壹萬伍仟陸
佰捌拾元為原告預供擔保，得免為假執行。
    事實及理由
壹、程序方面：
    按訴狀送達後，原告不得將原訴變更或追加他訴，但減縮應
    受判決事項之聲明者，不在此限，民事訴訟法第255條第1項
    第3款定有明文。本件原告起訴時原聲明：被告應給付原告
    新台幣（下同）100萬元；嗣於本院審理中減縮聲明為：被
    告應連帶給付原告10萬元；揆諸前述規定，依法應予准許。
    又因原告減縮後聲明後請求之金額為10萬元，本院乃改行小
    額訴訟程序，合先敘明。
貳、實體方面：
一、原告主張略以：
  (一)訴之聲明：被告應連帶給付原告10萬元。
  (二)就被告等人因鈞院98年度易字第438案件判決，被告丙○○
    、丁○○違反家庭暴力防治法第l4條第1項第1、2款及被告
    乙○○共同傷害人之身體，依法提起刑事附帶民事訴訟，請
    求侵權之損害賠償：
    1.請求被告丙○○、丁○○、乙○○等人賠償原告醫療費
      680元。
    2.請求被告丙○○、丁○○、乙○○等人賠償原告精神慰撫
      金9萬9,320元。
  (三)被告等人曾經多次侵害原告身心及財產，從未見他們悔改，
    而這次又對原告施暴，令人更加心生畏懼（且原告是單身一
    人居住於其隔壁，飽受被告等人精神虐待）：
    1.被告丙○○曾經恐嚇原告並有判決確定。
    2.被告丙○○及他另一兒子余俊霆曾對原告連續竊水（經常
      重複偷水)亦有一審判決確定。
    3.被告乙○○一審被判有公然侮辱、竊水判決確定。二審除
      了維持一審兩項原判外又加判強制、毀損、侵入住宅、竊
      佔等罪。
    4.被告丁○○曾當原告面很凶惡的將原告正在用來檔光的窗
      簾扯下並將窗簾桿毀損，而那盞光正是被告丁○○、丙○○、乙○○所共同加裝要直射原告的燈。而且被告丁○○
      在法院最後有認罪並被檢察官言詞追加起訴。
    5.被告丁○○、丙○○、乙○○曾經多次公然侮辱、騷擾原
      告生活，而且都有其他證人在。
    6.被告丁○○、丙○○曾向原告借原告住屋4樓一部分擺放
      東西，當時說好原告要用他們就還，但等到原告要用自已
      家4樓時，被告丁○○、丙○○確惡意不還，還想要將原
      告家4樓佔為己有，這樣他們還覺得不夠，還在原告家4樓
      家騷擾原告生活使不得安寧、也不讓原告隔間好隔離他們
      的騷擾、也不讓原告使用自已家的4樓、還恐嚇逼迫原告
      及原告友人。被告等人的行徑就是如此令人精神痛苦，一
      再原諒他們卻換來他們的一再欺負，讓我精神壓力很大。
    7.被告等3人再加上丙○○、丁○○另一個兒子余俊霆等4人
      ，共同謀害原告。他們4人經常未經同意使用原告家車庫
      、土地，不但不悔改，還設計要陷害原告，原告看到他們
      其中幾人從後面用燈照原告前面的他們家人，卻上法庭來
      誣陷是原告照的，真是令人不寒而慄。
    8.被告3人不只上述之事件而已，還有其他許多事件不勝枚
      舉。被告等人還經常製造很多種很大的音量來騷擾原告生
      活，聲音密集、騷擾時間又長（亦有人證、也有錄音）這
      些聲音都是輕易能改善的，原告不堪其騷擾，欲報警求救
      ，被告不但沒有改善之心，還要阻斷原告的求救。被告都
      會加諸原告許多精神壓力，或故意在警察來時不做聲音而
      當警察離去時再更大肆騷擾原告生活，讓原告身陷困境、
      經歷他們所賜的痛苦，被告等人不但不痛不癢，還樂於自
      已的高見。真是令人膽寒。
    9.刑事判決認定之事實部分有誤，車庫興建人係原告之父余
      秋皇所建，而非訴外人余秋隆，被告無權使用車庫，且97
      年5月8日被告確實有推擠及傷害原告。
    10.綜合上述及未述到種種都未改，再加上這次的3人暴力傷
      害，實在令人害怕不已。
二、被告答辯略以：
  (一)答辯聲明：
    1.原告之訴駁回。
    2.如受不利判決，願供擔保請准宣告免為假執行。
  (二)按「附帶民事訴訟經移送民事庭後，即屬獨立民事訴訟，其
    移送後之訴訟程序，應適用民事訴訟法，刑事訴訟所調查之
    證據，及刑事訴訟判決所認定之事實，並非當然有拘束民事
    訴訟之效力」、「刑事訴訟法第504條所謂，應以刑事判決
    認定之事實為據者，係指附帶民事訴訟之判決而言，如附帶
    民事訴訟經移送於民事庭後，即為獨立民事訴訟，其裁判不
    受刑事判決認定事實之拘束」、「刑事判決所為事實之認定
    ，於獨立民事訴訟之裁判時本不受其拘束，上訴人所提之附
    帶民訴，既因裁定移送而為獨立之民事訴訟，則原審依自由
    心證為與刑事判決相異之認定，即無違法可言」（最高法院
    43年台上字第95號、48年台上字第713號及50年台上字第872
    號判例參照）。本件原告所提附帶民事訴訟經移送於民事庭
    後，即屬獨立民事訴訟，其裁判並不受刑事判決認定事實之
    拘束；而鈞院98年度易字第438號刑事判決認定事實有誤，
    被告3人業已依法提起上訴，該刑事判決認定之事實，自難
    引為認定原告主張侵權行為事實之依據。
  (三)查被告丙○○之父余秋隆於71年4月28日，經原告之父余秋
    皇同意，使用余秋皇所有坐落台中市○○區○○段260-17地
    號土地興建一樓三層RC造建築物（台中市○○區○○路31號
    ），余秋隆之後並在上開土地上興建一間車庫（下稱系爭車
    庫），嗣由被告丙○○、丁○○2人接續使用迄今，並由被
    告2人持有系爭車庫電動鐵門遙控器。97年5月8日下午2時50
    分許，原告僱請不知情之工人，將被告丙○○、丁○○2人
    原放置在系爭車庫內之家具等物品移出車庫，堆放於騎樓；
    同日下午3時許，被告3人返家發現後，欲將前開家具等物品
    移回車庫內，竟遭原告以推擠、拉扯及阻擾等方式阻擋，除
    有監視器錄影光碟翻拍照片附於刑事卷可參外，亦有鈞院刑
    事庭98年3月16日勘驗筆錄（審判筆錄）內容足徵。
  (四)依前開勘驗筆錄所載，錄影光碟內容儘是「甲○○阻擋」、
    「甲○○以V8拍攝並阻擋」、「甲○○以V8拍攝並伸手阻擋
    」、「甲○○以V8拍攝並張開雙臂阻擋」、「甲○○阻擋丁○○進入，並以左手拉下輪胎，輪胎落地後，於輪胎側推丁○○」、「甲○○伸出左手推丁○○身體，將丁○○推出車
    庫」、「甲○○前去拉丙○○」、「甲○○以身體阻擋」、
    「甲○○以左手阻擋乙○○，並將乙○○往外推」、「甲○○以左手肘推擠乙○○」、「甲○○按住腳踏車，阻擋丙○○」、「甲○○以左手肘阻擋並將乙○○往外推」、「甲○○以左手推丁○○身體」、「乙○○放下桌子走出車庫時，
    遭甲○○往外推」、「甲○○以身體阻擋，並拉住丙○○左
    手臂」、「甲○○拉著丙○○左手臂，將丙○○往外拉」等
    畫面。
  (五)另由該光碟畫面及勘驗筆錄所示，被告丙○○在將被搬移之
    家具物品搬回車庫時，面對原告妨害其出入通行等騷擾、挑
    釁，甚至拉扯、阻擋等行為下，已極盡克制能事，實難認有
    違反保護令之犯意；而被告丁○○在當時在搬回物品時，除
    多次遭原告阻擋，而以繞過原告方式進入車庫外，於原告阻
    擋或與人拉扯時，被告丁○○或上前隔開或拉開被告丙○○
    ，均見在面對原告騷擾挑釁時，被告丁○○僅為消極之防衛
    ，並未對原告為家庭暴力防治法規範之侵害或騷擾行為。此
    外縱認原告與被告丙○○間有因肢體拉扯致跌倒受傷（被告
    否認），但不論被告丁○○或被告乙○○2人，縱使在受到
    原告百般拉扯、推擠時，除均極力閃躲原告外，更未對原告
    施加任何動作；尤其被告乙○○在面對原告挑釁攻擊時，更
    是高舉雙手與原告保持距離，除原告所稱之傷害與其無關外
    ，刑事判決以被告3人有傷害原告身體犯行之犯意聯絡及行
    為分擔，認定事實顯然錯誤，並有認定事實不憑證據之違法
    ；故本件被告並無對原告為不法侵害行為，原告起訴請求侵
    權行為損害賠償，實無理由。
  (六)再查，「慰藉金之賠償以人格權遭遇侵害，使精神上受有痛
    苦為必要，其核給之標準，固與財產上損害之計算不同，然
    非不可斟酌雙方身分資力與加害程度，及其他各種情形核定
    相當之數額」（最高法院51年台上字第223號判例參照），
    而「損害之發生或擴大，被害人與有過失者，法院得減輕賠
    償金額或免除之，法院對於賠償金額減至何程度，抑為完全
    免除，雖有裁量之自由，但應斟酌雙方原因力之強弱與過失
    之輕重定之」（最高法院97年台上字第871號判決要旨參照
    ）。退萬步而言，本件縱如刑事判決所認定原告有因拉扯跌
    倒在地上而受有左臂、左膝、右腿、右手指之擦傷、挫傷或
    瘀傷；惟本件糾紛既肇因於原告不法挑釁行為，或為拉扯、
    推擠、阻擋等侵害行為所導致，則原告對於損害之發生，應
    負責任之主因，斟酌其情形，並應予以減輕或免除被告之賠
    償責任。
三、查原告於97年5月8日下午2時50分許，僱請不知情之工人，
    將被告丙○○、丁○○原放置在系爭車庫之沙發、桌子、腳
    踏車、鋁梯等家具移出系爭車庫；嗣同日下午3時許，被告
    三人返家欲將前開家具再度移入系爭車庫中，雙方發生爭執
    ，因而致原告受有左臂兩處擦傷挫傷三×三公分、四×四公
    分、左膝擦傷、右腿挫傷及二處瘀傷二×二及二×二公分、
    右手第四指擦傷之傷害，被告丙○○、丁○○、乙○○分別
    經本院刑事庭以98年度438號判處拘役50日、拘役40日、罰
    金5,000元（上訴中）等情，業經本院調取本院98年度易字
    第438號刑事案卷，核閱屬實，且有該刑事判決、林新醫院
    診斷證明書各1份附卷為證。
四、被告雖以前開情詞置辯，惟查：
  (一)原告於刑事案件警詢時陳稱：「於97年5月8日15時許，被告
    丙○○、丁○○、乙○○等三人，將放置在被告等人之騎樓
    上的多種大型家具、物品及廢棄物，強行硬要放置於我土地
    上。被告等三人拿起上述家具，直接撲向我，不惜弄傷我，
    不顧我的反對，硬要強行闖入我土地，及硬把上述家具物品
    擺在我的土地上，佔用我的土地。且被告三人在強行竊佔的
    過程中，丙○○、丁○○、乙○○等三人屢次利用手中的家
    具、物品強行將我撂倒在地，還使我手上錄影機多次撞地以
    及用家具、物品多次強力推擠、衝撞、打傷我。」、「（問
    ：丙○○、丁○○、乙○○等三人使你何處受傷？）丙○○
    、丁○○、乙○○等三人拿桌子、沙發、梯子及其他物品等
    家具弄傷我多處，且多次將我撂倒在地，有前推、也有後推
    ，也有將我雙手反轉在後，導致我的雙手、雙腳、頭部、腰
    部、背部都有受到他們的撞擊及毆打。」等語（見中分六警
    偵字第0970016934號警卷第6-8頁）。
  (二)被告丙○○於刑事案件警詢時陳稱：「因那天甲○○將我放
    置車庫的東西搬出去放置騎樓上，然後我要將東西放回原位
    ，他當時阻擾我並拉扯……。」、「（問：對甲○○控告你
    們竊佔、妨害使用、侵入住居、傷害、違反保護令案，你作
    何解釋？）我並沒有甲○○以上所說之罪行，且是他違反保
    護令，我太太丁○○於97年4月18日已向第六分局偵查隊報
    案。」、「當時我們要報警時，警方已到場。」、「（問：
    甲○○如何對你妨礙自由？）因那天甲○○將我放置車庫的
    東西搬出去放置騎樓上，然後我要將東西放回原位，他當時
    阻擾我並拉扯，並把我車庫大門用鐵鍊鎖住。」等語（見中
    分六警偵字第0970016934號警卷第12、13頁）。
  (三)被告丁○○於刑事案件警詢時陳稱：「我於97年5月8日15時
    許，在臺中市○○區○○路1段31號，因那天甲○○將我放
    置車庫的東西搬出去放置騎樓上，然後我要將東西放回原位
    ，他當時對我先生及兒子阻擾我並拉扯、推擠並叫囂，且用
    攝影機近距離對著我們全家跟拍，並對我拉扯，當時我有請
    甲○○不要踫我，他當時還是不聽我勸告持續對我拉扯。」
    、「（問：妳當時是否有受傷？及財物損失？）沒有，因為
    我當時有閃避他，不讓她靠近我身體。」等語（見上揭警卷
    第15頁）。
  (四)互核被告丙○○、丁○○與原告上揭所述情節，應足認被告
    丙○○、丁○○確有與原告於上揭時、地，因搬移家具發生
    爭執，且原告確有以身體阻擋被告丁○○，並與被告丁○○
    互為爭執、互推身體，另被告丙○○則以家具推擠、撞擊原
    告，並與原告發生拉扯之事實，再依現場錄影光碟翻拍之照
    片內容所示，益徵原告、被告丙○○、丁○○上揭所述，並
    非無據。
  (五)又原告當日因阻擋告被告丙○○、丁○○、乙○○等3人強
    行進入系爭車庫，而於搬移過程中，遭被告丙○○、推擠、
    撞擊、拉扯，被告丙○○、丁○○、乙○○三人搬移家具之
    時，均不顧原告之阻擋而強行進入系爭車庫，致於搬運過程
    中造成原告跌倒在地，因而受有左臂兩處擦傷挫傷三×三公
    分、四×四公分、左膝擦傷、右腿挫傷及二處瘀傷二×二及
    二×二公分、右手第四指擦傷等傷害之事實，除據原告於刑
    事案件警、偵訊陳述及於本院刑事庭審理時陳述明確外，並
    有林新醫院診斷證明書及受傷照片附於刑事案卷可稽（附於
    上揭警卷）。又證人即當日到場處理之員警張善嘉於刑事偵
    查中具結證稱：「（問：本件處理情形？）97年5月8日下午
    3 點左右，到甲○○她家，當時甲○○頭髮很亂，右手上臂
    有紅腫，腳膝蓋有紅腫。我就聽甲○○的陳述，當時丙○○
    、乙○○、丁○○在做何事我不清楚，三人就先後從我面前
    走過離開，我到的時候沒有看到衝突，我有聽到丁○○說她
    不想多講就離開，當時車庫有堆放家具，但騎樓沒有放物品
    。」、「（問：97年5月8日有做該筆錄？）只有做甲○○筆
    錄，我有叫她去驗傷，做完筆錄是八日蠻晚的時間。」等語
    ，又依卷附之診斷證明書所載原告之傷勢，與證人張善嘉所
    述之受傷情節並無齟齬之處，顯見原告指稱當日確係在與被
    告丙○○、丁○○、乙○○搬運家具之過程中受傷之情，應
    非虛構。
  (六)再依本院刑事庭98年3月16日勘驗錄影光碟筆錄及翻拍照片
    顯示，被告丙○○、丁○○、乙○○三人於搬運家具之過程
    中，確因遭原告之阻擋，為強行進入系爭車庫，被告丙○○
    即與原告發生拉扯、身體碰撞與推擠，致原告跌倒在地，被
    告丁○○則與被告甲○○互有身體接觸、推擠，而被告乙○○係因欲進入系爭車庫而以梯子撞擊原告，致原告往前趴等
    事實，足認被告3人明知此舉會造成原告身體受傷而猶執意
    為之，應可認定。其次，觀諸原告於案發翌日立即求診就醫
    ，且其所受傷害遍及手臂、膝蓋、腿部及手指等部位，而傷
    勢程度屬挫、瘀傷，此與原告所稱係於被告3人強行進入系
    爭車庫而與其身體發生碰撞，致其跌倒受傷之原因、時間均
    具有相當關連性，則被告3人辯稱原告身上之傷與渠等無關
    云云，顯與事理常情不符，不足採信。
五、按因故意或過失，不法侵害他人之權利者，負損害賠償責任
    。數人共同不法侵害他人之權利者，連帶負損害賠償責任。
    不法侵害他人之身體者，被害人雖非財產上之損害，亦得請
    求賠償相當之金額。民法第184條第1項前段、民法第185條
    第1項前段、民法第195條第1項前段分別定有明文。本件被
    告不法侵害原告之身體，既經認定，自應負連帶賠償責任。
    茲就原告請求被告賠償費用，是否應予准許，分述為次：
  (一)醫療費用680元部分：依原告所受傷害及收據載明治療費別
    ，核屬治療上之必要費用，應由被告連帶賠償原告。
  (二)慰撫金9萬9,320元部分：按慰藉金核給之標準固與財產上損
    害之計算不同，然非不可斟酌雙方身分資力與加害程度，及
    其他各種情形核定相當之數額，最高法院著有51年台上字第
    223號判例可參。查原告為臺灣大學海洋物理研究所畢業，
    之前曾在補習班工作，現待業中；被告丙○○為高職畢業，
    原從事土地、股票投資，現已退休；被告丁○○為家庭主婦
    ；被告乙○○現為大學三年級學生等情，業據兩造陳明在卷
    。又原告97年度僅有利息所得2元，名下有房屋1棟；被告丙○○97年度所得達451萬2,862元，名下有房屋、土地各9 筆
    、汽車1部、投資20筆；被告丁○○97年度所得為5萬9,080
    元，名下有汽車2部、投資8筆；被告乙○○97年度所得為1
    萬5,615元，名下有投資2筆等情，亦有稅務電子閘門財產所
    得調件明細表4份附卷足稽。本院斟酌兩造爭執係因原告僱
    工將被告之家具搬移系爭車庫所引起，原告所受傷害屬表皮
    之擦傷、挫傷，及兩造之身分、地位、經濟能力、社會經濟
    狀況，暨原告因被告之侵權行為，精神上所受之痛苦程度等
    一切情狀，認原告請求9萬9,320元之慰撫金，尚屬過高，應
    予核減為1萬5,000元，方屬公允。
六、綜上所述，原告依據侵權行為之法律關係，請求被告連帶給
    付1萬5,680元部分，為有理由；逾此數額之請求，即屬無據
    ，應予駁回。
七、本件原告提起刑事附帶民事訴訟，而由本院刑事庭依刑事訴
    訟法第504條第1項規定，裁定移送前來，依同條第2項規定
    免繳納裁判費，於本院審理期間，本件亦無其他必要訴訟費
    用，是並無訴訟費用負擔問題，併予敘明。
八、本件適用小額訴訟程式，所為被告敗訴之判決，應依職權宣
    告假執行。又被告陳明願供擔保以代釋明，聲請宣告免為假
    執行，就原告勝訴部分，核無不合，爰酌定相當擔保金額准
    許之。
九、本件事證已臻明確，兩造其餘攻擊防禦方法與舉證，核與判
    決結果無影響，爰不逐一論述，另原告所述被告曾多次侵害
    其身心、財產，核與本件無涉，附此敘明。
參、宣告假執行及免為假執行之依據：民事訴訟法第392條第2項
    、第436條之20。
中    華    民    國    99    年    4     月     6    日
                  民事第四庭    法  官  陳文燦
正本係照原本作成。
如不服本判決，應於送達後20日內，以判決違背法令為理由，向
本院提出上訴狀並表明上訴理由 (上訴理由應表明一、原判決所
違背之法令及其具體內容；二、依訴訟資料可認為原判決有違背
法令之具體事實)，如於本判決宣示後送達前提起上訴者，應於
判決送達後20日內補提上訴理由書（須附繕本）。
中    華    民    國    99    年    4     月     6    日
                                書記官  林玉門

司法院資訊處製作；財團法人民間司法改革基金會備份。
